【裁判字號】    90,台上,2510
【裁判日期】    900426
【裁判案由】    偽造文書
【裁判全文】
最高法院刑事判決                                九十年度台上字第二五一○號
    上訴人  台灣高等法院檢察署檢察官
    被  告  甲○○
            乙○○
右上訴人因被告等偽造文書案件，不服台灣高等法院中華民國八十七年七月三十日第
二審更審判決（八十七年度上更(二)字第二三三號，起訴案號：台灣板橋地方法院檢察
署八十三年度偵續字第一四一號、八十三年度偵字第一四一八二號），提起上訴，本
院判決如左：
    主  文
原判決撤銷，發回台灣高等法院。
    理  由
本件原判決以公訴意旨略稱：被告乙○○、甲○○共同意圖為自己不法之所有，並基
於概括之犯意，先於民國八十一年九月十七日，在台北縣三芝鄉錫板村海尾十四之四
號福工業股份有限公司內，竊取如原判決附表壹所示之票據四紙；復於八十一年十
月四日凌晨，在台北縣淡水鎮義山里下圭柔一一四號之四內，竊取台灣松三工業股份
有限公司所持有如原判決附表貳所示之票據六張，得手後，即偽刻福工業股份有限
公司、台灣松三工業股份有限公司之印章，使用於票據背書後，持向周儀翔購買鑽石
，嗣經周儀翔提示上開票據，不獲兌現，始為警循線查獲，因認被告二人均涉犯刑法
第三百二十條第一項竊盜罪及刑法第二百十六條、第二百十條之行使偽造私文書罪嫌
。但經審理結果，以不能證明被告二人犯罪，因而維持第一審諭知被告二人均無罪之
判決，駁回檢察官在第二審之上訴，固非無見。
惟查：一、審理事實之法院，對於與被告被訴事實有關之證據，應從各方面詳予調查
，以期發現真實，苟有與待證事實相關之證據尚未查竣，即難為有利或不利於被告之
判斷。告訴人福工業股份有限公司一再質疑被告等所稱與甘崇霖為珠寶買賣之真實
性，指稱本案係由甲○○主導，由其要求周儀翔提示本案失竊之八張票據，遭退票後
，乃取回票據，再與乙○○利用各種法律程序，企圖領取票款等情（見偵續字第一四
一號偵查卷第七、三十頁）。(一)原判決理由第四項之（三）固依周儀翔於歷審之供述
，認定甲○○於完成交易後，曾將甘崇霖給付之定金新台幣（下同）十七萬元匯交周
儀翔之事實；但乙○○於檢察官訊問時供稱「交過貨，在國賓飯店交的，他只給我十
七萬元現金，其他交了客票給我，那些票指定要由周儀翔領，所以我連現金和票全部
寄到台中給周儀翔」；周儀翔則稱其與乙○○從來不認識，本件珠寶買賣均由甲○○
與伊聯繫，「後來他（指甲○○）在電話中說要跟我們批購一二○萬元左右的珠寶，
隔天電匯現金十七萬元給我說是買主的訂金」；甲○○於原審亦供稱「（法官問：周
儀翔為何說貨均交給你？）因他收了客票後，就去訂貨，後來票退了。」各等語（見
八十二年度偵字第六二○號卷第十七頁，同上偵續字卷第五十、五十一頁，原審更(二)
卷第四十七頁正面）；依周儀翔、甲○○供述之情形，周儀翔似在尚未交貨前即甲○
○電話訂貨之翌日，即已收得該十七萬元之定金，而與乙○○所供「交過貨」並收取
現金及客票之情兩岐；究竟周儀翔有無交貨？如何交貨？交貨之時間、地點、數量、
品名及價格各係如何？實非無疑。又(二)乙○○於原審供稱「有一李先生和公司一張小
姐聯絡，說要買珠寶，張小姐打呼叫器叫我處理，張小姐並幫我約其於光復南路見面
，因數量龐大，我才找甲○○幫我處理」，此與甲○○於檢察官訊問時所供「當時我
們跟周儀翔進貨後，一起與張雅凡到各俱樂部展示，並留有名片，結果就有甘崇霖打
電話來批發珠寶，我說我們只能零賣，如果要批發，要跟台中聯絡，我把電話給甘崇
霖，叫他直接跟周儀翔聯絡，事後周儀翔都說叫甘崇霖直接跟他聯絡就好，但是我認
為這筆生意不好成交，所以我就叫乙○○把這筆生意給他做。」云云（見原審更(二)卷
第四十四頁、同上偵續卷第九十八頁），二人對於聯絡交易流程之供述，顯然相互矛
盾，是否確有其等所稱之珠寶買賣，亦難無疑；倘乙○○有將該十七萬元定金匯入周
儀翔之帳戶之事實，究竟係匯入周儀翔在何處之帳戶？其帳號為何？可否調取帳卡以
資證明？凡此與認定被告等確有無該所謂之珠寶交易，有重要關係，自應調查釐清。
原審對於上開疑竇，俱未查明，即遽行判決，有調查職責未盡之違誤。二、無罪之判
決書，依刑事訴訟法第三百零八條之規定，應記載其理由，而其理由之述，自應依
憑證據，否則即有判決理由不備之違法。被告乙○○於檢察官訊問時供稱伊自八十一
年十月底起應徵在甲○○處工作，才上班十天，是去兼差，只抽成沒有底薪，張雅繁
（凡）呼叫伊至國賓飯店簽約，說有百分之十之抽成等語。被告甲○○亦稱張雅凡係
伊以前女友，在周隆興業股份有限公司幫忙推銷珠寶，沒底薪，靠推銷可得一成至一
成半之利潤云云（見同上偵續卷第五十二至五十四頁、第九十七頁）；原判決理由第
四項之（七）謂「張雅凡、被告甲○○獲知甘崇霖擬購買本件珠寶時，因見其數量非
微，又係第一次交易，為規避交易風險，而將之推介與被告乙○○處理，以多一層保
障，此亦與情理無違」云云，惟其對於張雅凡或甲○○於獲知甘崇霖欲購買珠寶時，
竟不自行接洽簽約，以賺取差價或抽成之機會，卻將該筆金額不小之交易，通知僅應
徵十日左右無甚交易經驗之乙○○前往接洽簽約，何以係多一層保障？有何證據足以
證明？並未加以說明，亦嫌判決理由不備。三、被告甲○○稱僅交付約值五十四萬元
之珠寶與甘崇霖，其餘珠寶當時尚未備齊；如果無訛，甘崇霖所持有之八張票據單張
面額均不甚大，且非不可分張交付，當時既僅收受五十餘萬元之珠寶，如係一般正常
之交易，何以願將總金額達一百二十餘萬元之八張票據悉數交付，殊違一般交易之習
慣。此於本院前次判決發回更審時即已指及，原審仍未調查說明，其違法情形自仍存
在。究竟在珠寶商場上，有無該交易習慣？原審未向珠寶交易同業之其他相關單位或
人士查證，徒憑周儀翔於原審之供述，即於判決理由第四項之（七）認定「珠寶為變
現容易之貴重物品，一般都是以現金交易，以開票方式支付時，於收受部分貨品後，
一次預先支付全數貨款，為珠寶銷售時常見之情形」，不免率斷，其調查職責猶有未
盡，自不足以昭折服。以上諸端，或為檢察官上訴意旨所指摘，或為本院得依職權調
查之事項，應認原判決仍有撤銷發回更審之原因。至竊盜罪部分，因公訴人認與前開
部分有方法結果之牽連關係，基於審判上不可分原則，併予發回。
據上論結，應依刑事訴訟法第三百九十七條、第四百零一條，判決如主文。
中      華      民      國     九十     年      四      月    二十六    日
                              最高法院刑事第九庭
                                  審判長法官  陳  宗  鎮
                                        法官  劉  介  民
                                        法官  魏  新  和
                                        法官  孫  增  同
                                        法官  蕭  權  閔
      右正本證明與原本無異
                                              書  記  官
中      華      民      國     九十     年      五      月      一      日


司法院資訊處製作；財團法人民間司法改革基金會備份。
